【裁判字號】    99,審訴,3423
【裁判日期】    991115
【裁判案由】    毒品危害防制條例
【裁判全文】
臺灣高雄地方法院刑事判決            99年度審訴字第3423號
公  訴  人  臺灣高雄地方法院檢察署檢察官
被      告  乙○○
上列被告因毒品危害防制條例案件，經檢察官提起公訴（99年度
毒偵字第4209號），嗣本院訊問被告後，因被告就其被訴事實為
有罪之陳述，經詢問被告及檢察官之意見後，合議庭裁定由受命
法官依簡式審判程序獨任審理，並判決如下：
    主  文
乙○○施用第一級毒品，處有期徒刑陸月，如易科罰金，以新臺
幣壹仟元折算壹日。扣案之注射針筒拾支，均沒收。又持有第一
級毒品，處有期徒刑參月，如易科罰金，以新臺幣壹仟元折算壹
日。扣案之第一級毒品海洛因貳包（檢驗前淨重各零點貳肆玖公
克、零點貳伍貳公克，檢驗後淨重各零點貳參玖公克、零點貳肆
貳公克，含包裝袋貳只），均沒收銷燬。應執行有期徒刑捌月，
如易科罰金，以新臺幣壹仟元折算壹日。扣案之第一級毒品海洛
因貳包（檢驗前淨重各零點貳肆玖公克、零點貳伍貳公克，檢驗
後淨重各零點貳參玖公克、零點貳肆貳公克，含包裝袋貳只），
均沒收銷燬。扣案之注射針筒拾支，均沒收。
    事  實
一、乙○○前於民國96年間因施用毒品案件，經臺灣屏東地方法
    院以96年度毒聲字第82號裁定送觀察、勒戒後，因認有繼續
    施用毒品之傾向，再以96年度毒聲字第355 號裁定令入戒治
    所施以強制戒治，於97年7 月16日執行完畢出所，並經臺灣
    屏東地方法院檢察署檢察官以97年度戒毒偵字第74號為不起
    訴處分確定。復於上開強制戒治執行完畢釋放後5 年內，於
    99年間再因施用毒品案件，經本院99年度審訴字第1847號判
    處有期徒刑7 月、4 月，合併定應執行刑為有期徒刑10月確
    定（尚未構成累犯）。詎其不知悔改，明知海洛因業經毒品
    危害防制條例第2 條第2 項第1 款明定為第一級毒品，未經
    許可，不得非法施用、持有，竟仍為下列行為：(一)基於施用
    第一級毒品海洛因之犯意，於99年5 月26日10時許警方採尿
    前回溯72小時內之某時（不含公權力拘束時間），在不詳地
    點，以海洛因摻水置於針筒內注射之方式，施用第一級毒品
    海洛因1 次；(二)另基於持有第一級毒品海洛因之犯意，於同
    日9 時許，在高雄縣大寮鄉○○路旁，向某真實姓名、年籍
    不詳之成年男子購入第一級毒品海洛因2 小包（檢驗前淨重
    各0.249 公克、0.252 公克，檢驗後淨重各0.239 公克、
    0.242 公克）後，即放於身上而持有之。嗣於同日9 時10分
    許，騎乘車牌號碼ＭＵＧ-732機車行經高雄縣大寮鄉○○路
    870 號前，因形跡可疑為警攔檢，經同意搜索後當場在其外
    套口袋內扣得上開第一級毒品海洛因2 包。經乙○○同意採
    集尿液送驗，檢驗結果呈嗎啡、可待因陽性反應，始悉上情
    。
二、案經高雄市政府警察局小港分局移送臺灣高雄地方法院檢察
    署檢察官偵查起訴。
    理  由
一、本件被告乙○○所犯均為死刑、無期徒刑、最輕本刑為3 年
    以上有期徒刑以外之罪，其於審判程序中就被訴事實為有罪
    之陳述，經本院告知簡式審判程序之旨，並聽取當事人意見
    後，認宜進行簡式審判程序，爰依刑事訴訟法第273 條之1
    第1 項規定，裁定進行簡式審判程序，合先敘明。又簡式審
    判程序之證據調查，依刑事訴訟法第273 條之2 規定，不受
    同法第159 條第1 項審判外陳述排除之限制，再被告對於卷
    內之各項證據亦不爭執證據能力（本院卷第35頁背面、第36
    頁），故卷內所列之各項證據，自得作為證據，先予敘明。
二、前揭事實，業據被告於本院審理中坦承不諱；其為警查獲時
    所採尿液經送檢驗結果（檢體編號：J-99220 ），確呈嗎啡
    、可待因之陽性反應，此有高雄市政府警察局小港分局毒品
    案嫌疑人尿液代碼與姓名對照表、高雄市立凱旋醫院濫用藥
    物尿液檢驗報告各1 份（參警卷第15頁、偵卷第3 頁）在卷
    可稽。另扣案之第一級毒品海洛因2 包，經送鑑驗結果，確
    含海洛因成分（驗前淨重各0.249 公克、0.252 公克，驗後
    淨重各0.239 公克、0.242 公克），此有高雄市立凱旋醫院
    濫用藥物成品檢驗鑑定書1 紙（參院卷第9 頁）附卷可稽。
    此外，復有扣案之注射針筒10支等物可資佐憑。綜上所述，
    被告上開任意性之自白既有前揭證據可佐，核與事實相符，
    自得採為論罪科刑之依據。又被告有犯罪事實欄所載之犯罪
    前科及執行情形，有臺灣高等法院被告前案紀錄表1 份在卷
    可稽，是本案事證已臻明確，被告犯行洵堪認定。
三、按毒品危害防制條例於92年7 月9 日修正公布，自93年1 月
    9 日施行，其中第20條、第23條將施用毒品之刑事處遇程序
    程序，區分為「初犯」及「5 年內再犯」、「5 年後再犯」
    。依其立法理由之說明：「初犯」，經觀察、勒戒或強制戒
    治後，應為不起訴處分或不付審理之裁定；經觀察、勒戒或
    強制戒治執行完畢釋放後，「5 年內再犯」者，因其再犯率
    甚高，原實施之觀察、勒戒及強制戒治既已無法收其實效，
    爰依法追訴或裁定交付審理。至於經觀察、勒戒或強制戒治
    執行完畢釋放後，「5 年後再犯」者，前所實施之觀察、勒
    戒或強制戒治已足以遮斷其施用毒品之毒癮，為期自新及協
    助其斷除毒癮，仍適用「初犯」規定，先經觀察、勒戒或強
    制戒治之程序。從而依修正後之規定，僅限於「初犯」及「
    5 年後再犯」2 種情形，始應先經觀察、勒戒或強制戒治程
    序。倘被告於5 年內已再犯，經依法追訴處罰，縱其第3 次
    （或第3次 以上）再度施用毒品之時間，在初犯經觀察、勒
    戒或強制戒治執行完畢釋放5 年以後，已不合於「5 年後再
    犯」之規定，且因已於「5 年內再犯」，顯見其再犯率甚高
    ，原實施觀察、勒戒或強制戒治，已無法收其實效，即應依
    該條例第10 條 處罰（最高法院95年5 月9 日第7 次刑事庭
    會議決議參照）。本件被告前因施用毒品案件，經送強制戒
    治，於97年7 月16日停止處分出監，嗣因施用毒品案件，經
    本院以99年度審訴字第1847號判處有期徒刑7 月、4 月，合
    併定應執行刑為有期徒刑10月確定，有臺灣高等法院被告前
    案紀錄表1 份在卷可按，故被告於前述強制戒治執行完畢釋
    放後，5 年內再犯上開施用毒品罪，並經判決確定，則其再
    度犯本件施用毒品犯行之罪，自應依法論科。
三、核被告乙○○所為，係分別犯毒品危害防制條例第10條第1
    項之施用第一級毒品罪及同條例第11條第1 項之持有第一級
    毒品罪。被告施用而持有海洛因之低度行為，為施用之高度
    行為所吸收，不另論罪。又被告所犯上開2 罪，犯意各別，
    行為互殊，應予分論併罰。審酌被告歷經觀察勒戒、強制戒
    治，然仍未戒除毒癮，顯見其意志不堅，惟念其施用及持有
    毒品之行為，究屬戕害自己身心，尚未危害他人，且已坦承
    犯行，犯罪後態度尚佳，及其施用毒品之前科次數等一切具
    體情狀，爰分別量處如主文所示之刑，併均諭知以新台幣
    1000元折算1 日為其易科罰金之折算標準，並定其應執行之
    刑，及諭知易科罰金之折算標準。至察官雖具體求刑應執行
    有期徒刑1 年1 月，然本院審酌上情，認被告以量處如主文
    所示之刑，已足以達罰當其罪之目的，並令被告心生警惕之
    效果，檢察官求處之刑尚嫌過重，併此敘明。
四、扣案之海洛因2 包，經鑑驗後含第一級毒品海洛因成分無訛
    ，業如前述，且與本件之施用行為無關，業經被告供明在卷
    ，爰於其持有行為項下，依毒品危害防制條例第18條第1 項
    前段之規定，不問屬於被告與否，均沒收銷燬之；其包裝袋
    因殘留微量海洛因毒品而難以析離，爰視同毒品整體，併依
    前開規定沒收銷燬之；至鑑驗耗用之海洛因既已滅失，自無
    庸再予宣告沒收銷燬。另扣案之注射針筒10支，均為被告所
    有並為供被告本件施用毒品或預備施用毒品之用，此業據被
    告供陳在卷，爰均依刑法第38條第1 項第2 款之規定宣告沒
    收。
據上論斷，應依刑事訴訟法第273 條之1 第1 項、第299 條第1
項前段，毒品危害防制條例第10條第1 項、第11條第1 項，第18
條第1 項前段，刑法第11條、第51條第5 款、第9 款、第38條第
1項 第2 款、第41條第1 項前段、第8 項，刑法施行法第1 條之
1， 判決如主文。
本案經檢察官甲○○到庭執行職務。
中    華    民    國    99    年    11    月    15    日
                  刑事第十庭   法  官  張  震
以上正本證明與原本無異。
如不服本判決應於收受判決後10日內向本院提出上訴書狀，並應
敘述具體理由。其未敘述上訴理由者，應於上訴期間屆滿後20日
內向本院補提理由書(均須按他造當事人之人數附繕本)「切勿逕
送上級法院」。
中    華    民    國    99    年    11    月    15    日
                               書記官  邱家銘
附錄本判決論罪科刑之法條：
毒品危害防制條例第10條第1項
施用第一級毒品者，處6月以上5年以下有期徒刑。
毒品危害防制條例第11條第1項
持有第一級毒品者，處3年以下有期徒刑、拘役或新臺幣5萬元以
下罰金。

司法院資訊處製作；財團法人民間司法改革基金會備份。
